【裁判字號】    89,上易,308
【裁判日期】    890223
【裁判案由】    違反勞動基準法
【裁判全文】
台灣高等法院台中分院刑事判決                    八十九年度上易字第三○八號
    上  訴  人
    即  被  告  明輪工業股份有限公司
    代  表  人  涂進基
右列上訴人因違反勞動基準法案件，不服台灣台中地方法院中華民國八十八年十二月
十日第一審判決（民國八十八年度易字第九八一號；起訴案號：台灣台中地方法院檢
察署八十八年度偵字第二六九○號），提起上訴，本院判決如左：
    主  文
上訴駁回。
    事實及理由
一、本案經本院審理結果，認第一審判決認事用法及量刑均無不當，應予維持，並引
    用第一審判決書記載之事實、證據及理由（如附件）。
二、被告上訴辯稱：告訴人任職被告公司之期間確有辱罵管理人員，並與其他共同工
    作之勞工爭吵，且尚有連續曠工多日之紀錄，有考勤卡可稽，均合乎勞動基準法
    第十二條第一項第二款、第二項之規定云云。惟被告所指此等解雇告訴人之理由
    ，均與該公司當初向台中縣政府勞工科以書面說明終止乙○○勞動契約之原因，
    完全無涉，顯係臨訟編撰之詞，非原據以解雇告訴人之理由。綜上所述，被告所
    辯不可採信，上訴為無理由，應予駁回。
三、據上論斷，應依刑事訴訟法第三百六十八條、第三百七十三條，判決如主文。
本案經檢察官甲○○到庭執行職務。
中      華      民      國    八十九    年      二      月    二十三    日
                                  台灣高等法院台中分院刑事第八庭
                                        審判長法  官  羅  得  村
                                              法  官  劉  榮  服
                                              法  官  林  輝  煌
右正本證明與原本無異。
不得上訴。
                                              書記官  劉  恒  宏
中      華      民      國    八十九    年      二      月    二十四    日
                                                                        Ｑ
臺灣臺中地方法院刑事判決                          八十八年度易字第九八一號
    公訴  人  臺灣台中地方法院檢察署檢察官
    被      告  明輪工業股份有限公司
                        設台中縣豐原市○○路六八巷一一八弄二十號
    代  表  人  涂進基  男  五十一歲（民國○○○年○○月○日生）
                        住台中縣豐原市○○路六八巷一一八弄二十號
                        身分證統一編號：Ｌ一七一八九號
    被      告  涂錦標  男  （民國七年十月十九日生）（已死亡）
                        原住：台中縣豐原巿中正路一三０號
                        身分證統一編號：Ｌ一七一七號
右列被告因違反勞動基準法案件，經檢察官提起公訴（八十八年度偵字第二六九０、
五三六七號）及移送併辦（八十八年度偵字第七六六八號），本院判決如左：
    主  文
明輪工業股份有限公司違反雇主依法終止勞動契約者，應發給勞工資遣費之規定，處
罰金壹萬元。
涂錦標部分，公訴不受理。
    事  實
一、涂錦標（民國八十八年四月十九日死亡）前係明輪工業股份有限公司（下稱明輪
    工業公司）之負責人，明知該公司勞工乙○○對於所擔任之工作不能勝任，竟未
    依勞動基準法第十六規定，於相當期間前預告終止勞動契約，即於八十七年八月
    一日，在台中縣豐原市○○路六八巷一一八弄二十號明輪工業公司，對乙○○終
    止勞動契約，其後又未依勞動基準法第十七條之規定，發給乙○○每工作滿一年
    相當於一個月平均工資之資遣費。嗣經乙○○向台中縣政府勞工委員會投訴，而
    查悉上情。
二、案經台中縣政府移送臺灣臺中地方法院檢察署檢察官偵查起訴，及該署檢察官移
    送併辦。
    理  由
壹、有罪部分：
  一、訊據被告明輪工業公司之負責人涂進基矢口否認該公司之右開犯行，辯稱：該
      公司於八十五年六月間雇用乙○○，至八十七年八月一日，因朱某工作不力，
      僅負責一顆螺絲釘之拴緊工作，仍無法辦妥；且與公司內其他員工爭吵，影響
      公司內部之管理及員工工作情緒，又連續曠工多日，被告公司始依勞動基準第
      十二條第二款之規定，終止其勞動契約云云。經查：
      （一）依據被告明輪工業公司當初向台中縣政府勞工科以書面說明終止乙○○
            勞動契約之原因，係載：「一、該員在八十五年四月間縱火燒毀本公司
            烤漆部門部份烤漆設備，損失兩百萬元。二、該員工作當中不專注，導
            致產品瑕疵累累，屢犯不改，致公司常遭客戶索賠，並經常未經許可擅
            自離去，使公司無控管人員，影響出貨」（見八十八年度偵字第二六九
            ０號卷第十頁）。事經台中縣政府於八十七年十月二十一日上午九時三
            十分許，在該府勞工科六樓調解室召開資遣爭議協調會議，該公司重申
            終止勞動契約之原因為：「勞方工作當中不專注，導致產品瑕疵累累，
            屢犯不改，致公司當遭客戶索賠，本公司認該員已不適任，故予以辭職
            」（見上開偵查卷第七頁背面），嗣於同年十二月二十三日上午九時三
            十分許，再次在上開地點召開之資遣爭議協調會議中敘明：「朱君因違
            反工作規則，故意縱火損耗烤漆設備，導致公司作業完全停頓，影響營
            運至鉅，且朱君工作當中精神不專注，導致產品瑕疵，屢犯不改，致公
            司常遭客戶索賠，故予以辭職」（見上開偵查卷第四頁背面），此有台
            灣省台中縣政府處理勞資爭議協調會議紀錄二紙在卷可稽。被告公司又
            於偵查中陳稱：乙○○於八十五年四月間燒毀該公司之設備後離去，一
            個月後又回來，回到該公司後扣除其部分工資以賠償公司損失，該公司
            辭退乙○○之主要原因乃其未盡責將螺絲釘鎖緊及無故自行請假未准即
            離去等語（見上開偵查卷第二六頁）。
      （二）綜合右陳，被告明輪工業公司將乙○○辭退不外係：工作不專注、曾燒
            毀該公司設備、不假外出等原因。惟乙○○縱於八十五年四月間，有燒
            毀該公司設備之行為，然被告公司於此事經過一個月後，復加以僱用，
            並由其薪資中按月扣除賠償公司損失，且繼續雇用至八十七年八月一日
            止，則按勞動基準法第十二條第一項第五款及同條第二項：故意損耗機
            器、工具、原料、產品或其他雇主所有物品，致雇主受有損害者，雇主
            終止勞動契約時，應自知悉其情形之日起，三十日內為之等規定，被告
            公司早經失權，不得再據此主張終止契約。此外，被告公司所稱乙○○
            未經核准請假即自行離去，且工作懈怠敷衍，未能將螺絲鎖緊，影響工
            作線運作，使公司受有損害等情形，顯即屬勞動基準法第十一條第五款
            ：勞工對於所擔任之工作確不能勝任時，雇主得預告勞工終止勞動契約
            之規定，蓋此所謂「確不能勝任工作」，非但指能力上不能完成工作，
  即怠忽所擔任之工作，致不能完成，或違反勞工應忠誠履行勞務給付之
            義務亦屬之（參酌最高法院八十四年度台上字第六七三號、八十六年度
            台上字第六八八號民事判決）。故被告公司所以終止乙○○之勞動契約
            ，足認乃本於勞動基法第十一條第五款之規定，其辯稱基於同法第十二
            條之規定云云，核屬卸責之詞，尚非可採，而該公司至今仍未按勞動基
            準法第十七條之規定，給付乙○○每工作滿一年相當於一個月平均工資
            之資遣費，亦據該公司代表人涂進基坦承在卷可稽，是被告公司之右開
            犯行，已事證明確，堪以認定。
  二、核被告明輪工業公司所為，係違反勞動基準法第十七條之規定，應依同法第八
      十一條第一項前段、第七十八條之規定論處。爰審酌其犯罪之動機、目的、手
      段、所生危害及犯後態度等一切情狀，量處如主文所示之刑。
貳、被告涂錦標公訴不受理部分：
  一、公訴意略以：被告涂錦標係明輪工業股份有限公司負責人，明知該公司勞工乙
      ○○，因對於所擔任之工作不能勝任，竟未依勞動基準法第十六規定，預告期
      間終止勞動契約，即於八十七年八月一日終止勞動契約，且未依法發給乙○○
      每工作滿一年相當於一個月平均工資之資遣費，而認其亦涉有前開罪嫌。
  二、按被告死亡者，案件應諭知不受理之判決，並得不經言詞辯論為之，刑事訴訟
      法第三百零三條第五款、第三百零七條分別定有明文。查被告涂錦標已於八十
      八年四月十九日死亡，此有其戶籍謄本一份附卷可按，自應依上開法條之規定
      ，諭知不受理之判決。
  三、八十八年度偵字第七六六八號移送併意旨略以：被告涂錦標亦違反勞工保險條
      例之規定，於乙○○在職期間，對乙○○超額收取保險費，涉有刑法第三百三
      十九條之詐欺罪嫌等語，因本件應對被告涂錦標諭知不受理之判決，本項所移
      送併辦者當無由與起訴部分構成牽連犯之裁判上一罪關係，本院無從審酌，應
      退由檢察官另行適法卓處，附此敘明。
據上論斷，應依刑事訴訟法第二百九十九條第一項前段、第三百零三條第五條、第三
百零七條，勞動基準法第八十一條第一項前段、第七十八條，判決如主文。
中      華      民      國      八十八      年      十二    月    十    日
                                        法  官  莊 深 淵
右正本證明與原本無異。
如不服本判決，應於送達後十日內向本院提出上訴狀（須附繕本），上訴於台灣高等
法院台中分院。
                                        書記官
中      華      民      國      八十八      年      十二    月    十    日
附錄論罪科刑法條
勞動基準法第十七條、第七十八條：
第十七條：雇主依前條終止勞動契約者，應依左列規定發給勞工資遣費：
一、在同一雇主之事業單位繼續工作，每滿一年發給相當於一個月平均工資之資遣費
    。
二、依前款計算之剩餘月數，或工作未滿一年者，以比例計給之。未滿一個月者以一
    個月計。
第七十八條：違反第十三條、第十七條、第二十六條、第五十條、第五十一條或第五
十五條第一項規定者，科三萬元以下罰金。


司法院資訊處製作；財團法人民間司法改革基金會備份。
